【裁判字號】    98,易,181
【裁判日期】    980519
【裁判案由】    家暴傷害
【裁判全文】
臺灣基隆地方法院刑事判決               98年度易字第181號
公  訴  人  臺灣基隆地方法院檢察署檢察官
被      告  丙○○
上列被告因傷害案件，經檢察官提起公訴（98年度偵字第689 號
），本院判決如下：
    主    文
丙○○傷害人之身體，處有期徒刑月，如易科罰金，以新臺幣
壹仟元折算壹日。
    犯罪事實
一、丙○○與甲○○為同母異父之兄妹，二人具有家庭暴力防治
    法第3條第4款所定之旁系血親家庭成員關係。民國98年1月
    19 日20時許，丙○○帶同母親李玉英至甲○○位於基隆市
    中山區○○路212巷10弄47號住處欲借貸金錢，並執意要甲
    ○○給錢後才願離去，經甲○○表明拒絕並已報警處理而欲
    將住處大門關上之際，丙○○竟基於傷害人之身體之犯意，
    於同日20時20分許，先徒手推向甲○○胸前，抓掐甲○○的
    脖子及下巴，拉扯其頭髮，再趁甲○○轉身閃躲之際，將其
    推倒在地，持續以手掐住甲○○後頸部，使甲○○受有胸部
    挫傷、後頸部擦傷及下頷部擦傷等傷害。經甲○○之夫蕭證
    圳將丙○○拉開，始停止傷害行為。
二、案經甲○○訴由基隆市警察局第四分局報請臺灣基隆地方法
    院檢察署檢察官偵查起訴。
    理    由
一、按除簡式審判程序、簡易程序及刑事訴訟法第376條第1款、
    第2款所列之罪之案件外，第一審應行合議審判，刑事訴訟
    法第284條之1修正條文定有明文。本件被告丙○○所犯者係
    屬刑事訴訟法第376條第1款所列之罪，依法獨任進行審理程
    序，合先敘明。
二、又按現行刑事訴訟法為保障被告之反對詰問權，排除具有虛
    偽危險性之傳聞證據，以求實體真實之發見，於該法第159
    條第1項明定被告以外之人於審判外之言詞或書面陳述，除
    法律有規定者外，不得作為證據。而刑事訴訟法第159條之1
    至159條之4有傳聞法則之例外規定，且被告以外之人於審判
    外之陳述，雖不符前4條之規定，而經當事人於審判程序同
    意作為證據，法院審酌該言詞陳述或書面陳述作成時之情況
    ，認為適當者，亦得為證據；當事人、代理人或辯護人於法
    院調查證據時，知有第159條第1項不得為證據之情形，而未
    於言詞辯論終結前聲明異議者，視為有前項之同意，刑事訴
    訟法第159條之5定有明文。本件檢察官及被告丙○○並未就
    被告以外之人於審判外之陳述有所爭執，且迄於言詞辯論終
    結前，均未主張有刑事訴訟法第159條第1項不得為證據之情
    形，是應認已同意作為證據，且經本院審酌後，認無不適當
    之情形，應認均有證據能力。
三、訊據被告丙○○固不否認於上開時、地，協同母親李玉英至
    告訴人甲○○上開住處，雙方因故發生拉扯之事實，惟矢口
    否認有何傷害犯行，辯稱：是媽媽李玉英要我帶她去找甲○
    ○索討債務，甲○○不讓我媽媽進屋，我推我媽媽進入時，
    甲○○的先生扣住我的脖子，將我壓制在地，我媽媽就拉我
    妹妹甲○○的頭髮，我完全沒有動手毆打甲○○云云。經查
    ：
  (1)上開犯罪事實，迭據證人即告訴人甲○○於警詢、偵訊及本
    院審理中證述明確，所證述遭被告正面徒手抓掐頸部、頭髮
    ，並於轉身之際遭被告推倒在地，被告猶持續掐住後頸部等
    情始終相符（見偵查卷第6-7頁、第19頁、本院卷第36-38頁
    ），與證人即其夫蕭證圳證述之「我太太已經在門口了，我
    衝到門口要把門關起來了，說警察要來了，來了再講，我要
    關門，但被告制止我，被告用手把門頂住，叫我不要關門。
    我看到被告像發了瘋似的，掐我太太的脖子，還有拉我太太
    頭髮，但是先後順序因為過程太混亂了，順序我講不清楚，
    被告推我太太倒地前後都有掐我太太的脖子，我先將被告拉
    開後才將我太太扶起」等情相符（見本院卷第39頁），並有
    行政院衛生署基隆醫院診斷證明書1份、該醫院98年4月15日
    函暨所附證人即告訴人於98年1月19日急診病歷及受傷照片
    （見偵查卷第10頁、本院卷第21-26頁）等在卷可參，觀之
    證人即告訴人甲○○於案發當日22時15分許旋至行政院衛生
    署基隆醫院急診室就診，當時後頸部及下巴等處，均有明顯
    可見之紅腫擦傷破皮、指甲抓痕情形，所受傷勢與其證述之
    受傷情節互核相符，是認證人甲○○、蕭證圳上開證述應與
    事實相符而可採信。
  (2)證人李玉英雖於偵訊時證稱「甲○○會受傷是她自己撞到門
    」云云，然後頸部乃位於頭部與胸部間之凹陷處，縱因不小
    心撞到門，亦甚難想像會傷及該部位，況照片顯示告訴人甲
    ○○受傷情況亦非人體撞擊鈍物之瘀青碰撞痕，而是細長條
    狀、可由手指甲抓掐造成之擦傷，是認證人李玉英上開證述
    與事實不符，係迴護被告之詞，難以採信。又被告另辯稱是
    母親李玉英拉扯告訴人甲○○，伊未動手云云，然證人即告
    訴人甲○○於本院明確證稱「因為當時我要閃躲準備轉身之
    際，有聽到被告一直推我母親，要我母親進來我家，將我母
    親推到我與我母親之間，我沒有看到我母親掐我，而且我感
    覺我身後是一雙手在掐我，而且我母親年紀比較大，我身上
    的傷不是我母親造成的」等語，被告拉扯、抓掐告訴人甲○
    ○以阻止甲○○關上大門之際，雙方情緒均極為激動，以證
    人李玉英現年71歲之高齡（26年3月17日出生），突遭被告
    往屋內推擠，當無可能有餘力抓掐告訴人甲○○進而造成甲
    ○○受有上開傷害，顯見被告上開所辯，純屬卸責之詞，不
    足採信。至被告聲請測謊鑑定部分，本院認為證人即告訴人
    甲○○於警詢、偵查及本院審理中之證述內容先後一致，且
    有受傷照片及上開診斷證明書可為佐證，是以，本院認為現
    有事證足可認定，並無再對進行測謊鑑定之必要，附此敘明
    。
  (3)本件事證已徵明確，被告犯行可以認定，應依法論科。
四、被告丙○○對家庭成員實施家庭暴力之傷害行為，核其所為
    ，係犯刑法第277條第1項之普通傷害罪，屬家庭暴力防治法
    第2條第2項之家庭暴力罪。爰審酌被告身為告訴人同母異父
    之兄長，僅因細故即攻擊告訴人身體，情緒管理欠佳，且家
    庭成員間就如何奉養母親，縱使難以協調，亦應循正當法律
    途徑解決，難以此作為合理化犯行之藉口，犯後仍一再飾詞
    狡辯，難認已有悔悟之心，暨考量告訴人受傷之程度等一切
    情狀，量處如主文所示之刑，並諭知易科罰金之折算標準。
據上論斷，應依刑事訴訟法284條之1、第299條第1項前段，家庭
暴力防治法第2條第2項，刑法第11條前段、第277條第1項、第41
條第1項前段，刑法施行法第1條之1，判決如主文。
本案經檢察官乙○○到庭執行職務。
中    華    民    國    98    年    5     月    19    日
                  刑事第三庭法    官  陳姵君
以上正本證明與原本無異。
如不服本判決應於收受本判決後10日內向本院提出上訴書狀，其
未敘述上訴理由者，並得於提起上訴後10日內向本院補提理由書
狀（均須按他造當事人之人數附繕本）「切勿逕送上級法院」。
中    華    民    國    98    年    5     月    19    日
                            書 記 官  王佩珠
附錄：
刑法第277條第1項：
傷害人之身體或健康者，處三年以下有期徒刑、拘役或一千元以
下罰金。


司法院資訊處製作；財團法人民間司法改革基金會備份。
